【裁判字號】    90,上易,1303
【裁判日期】    900523
【裁判案由】    傷害等
【裁判全文】
臺灣高等法院刑事判決                            九十年度上易字第一三三號
    上  訴  人  臺灣板橋地方法院檢察署檢察官
    被      告  甲○○
                丁○○
                丙○○
右上訴人因被告傷害等案件，不服臺灣板橋地方法院八十九年度易字第一九○四號，
中華民國九十年一月三十一日第一審判決（起訴案號：臺灣板橋地方法院檢察署八十
八年度偵字第二四○八八號）提起上訴，本院判決如左：
    主  文
上訴駁回。
    理  由
一、公訴意旨如起訴書所載（如附件）。
二、按犯罪事實應依證據認定之，無證據不得推定其犯罪事實，又不能證明被告犯罪
    應諭知無罪之判決，刑事訴訟法第一百五十四條、第三百零一條第一項定有明文
    。次按告訴人之告訴係以使被告受刑事訴追為目的，是其指訴是否與事實相符，
    仍應調查其他證據以資審認（五十二年台上字第一三００號判例）。又認定犯罪
    事實應憑積極證據，倘積極證據不足以為不利於被告事實之認定時，即應為有利
    被告之認定，更不必有何有利之證據，最高法院三十年上字第八一六號著有判例
    ，所謂「積極證據足以為不利被告事實之認定」，依據同院七十六年臺上字第四
    九八六號判例意旨，係指據為訴訟上證明之全盤證據資料，在客觀上以達於通常
    一般之人均不致於有所懷疑，而得確信被告確曾犯罪之程度；若未達到此一程度
    ，而有合理懷疑之存在時，即無從為被告有罪之確信。
三、公訴人認被告等涉前開犯嫌，係以告訴人乙○○○、戊○之指訴、證人己○○、
    林建信、張阿雄之證述暨診斷證明書、現場照片、破損衣服壹件、臺北縣警察局
    土城分局清水派出所工作紀錄影本等為據。訊據被告甲○○、丁○○、丙○○三
    人，堅決否認犯罪，均辯稱：「我們沒有罵戊○、蔣封婉司法黃牛」；被告丙○○復辯稱：「我沒有打乙○○○，當時他們拉我媽媽，我要去拉我媽媽，他們三
    人打我，我就逃出去了」等語。
四、被告甲○○、丁○○、丙○○被訴誹謗部份：
    （一）告訴人提出之「錄音實況譯文」（附臺灣板橋地方法院檢察署八十八年度
          他字第一四二一號卷第七頁至第十四頁），查『無』隻字片語語及何人謗
          何人為「司法黃牛」，且對話之人係「父」、「女」、「甲警」、「賴女
          」、「婉」、「林」、「當事人（女）」、「當事人（男）」，有上開「
          錄音實況譯文」足佐，據參與對話之人為上開諸人酌之，告訴人戊○律師
          於該等人員對話時根本未在場，復未見一語提及戊○律師為「司法黃牛」
          ，告訴人戊○律師指訴被告等人謂其為「司法黃牛」一節，已嫌無據；證
          人己○○律師證稱：「我沒有聽到（被告說告訴人是『司法黃牛』、騙當
          事人的錢。）」（見同上他字卷第四七頁正面），尤見告訴人指訴情節，
          與事實不符，自難但憑告訴人片面指訴入被告於罪。
    （二）證人張阿雄固於偵查中證稱：「（民國，下同）八十八年九月中某一天，
          ... ，戊○律師『不在』，由乙○○○招呼我，他是在該律師事務所任助
          理，我與乙○○○在談話中，在場之『丁○○』就躺在事務所的沙發上，
          .... 口中唸唸有詞，說假律師、司法黃牛，一直念這幾句話... 」云云
          （見同上他字卷第四八頁正面），核與告訴人戊○於本院調查時所稱：「
          八十八年九月中某一天，張阿雄到事務所找我談論原來由蔣封堯接的民事
          案件... 不清楚當時丁○○是否在場」等情不符。證人林建信固亦證稱：
          「八十八年八月中旬，... 我在事務所內，『丁○○』就對著我說『陳蔣
          封婉』是司法黃牛。」（見同上他字卷第四八頁反面）。細索證人張阿雄
          、林建信所證情節，縱或被告丁○○果對證人張阿雄、林建信說：「『陳
          蔣封婉』是司法黃牛」，亦與告訴人戊○律師無關，若上開言語果出於被
          告丁○○，斯與被告甲○○、丙○○何干？且查，戊○律師係「於八十二
          年一月十九日於原審法院登錄第一一四號，事務所設臺北縣土城市○○路
          『六十一號三樓』」，業據原審法院文書科查覆〔見原審卷第二三頁〕，
          據此，本案爭執之地點「臺北縣土城市○○路『一四七號』」根本『非』
          戊○律師之事務所，果被告丁○○執上情語諸證人張阿雄、林建信，亦非
          指戊○律師為「司法黃牛」，戊○律師指訴被告等謗其為「司法黃牛」一
          節，應係子虛。
    （三）告訴人乙○○○未具律師資格，原審法院復未有告訴人乙○○○登錄執行
          律師業務之紀錄，亦據原審法院文書科查覆（見原審卷第二三頁），本案
          爭執之「臺北縣土城市○○路『一四七號』」，原係告訴人乙○○○之胞
          兄蔣封堯律師生前之執業處所，蔣封堯律師於「八十八年三月十四日」迄
          「同年五月十七日」因病入住西園醫院，此有西園醫院函附蔣封堯律師之
          病歷表影本足佐（附原審外放證物袋），告訴人乙○○○等迄至「八十八
          年四月二十九日」始另與吳國輝律師簽立「事務所營運開銷負擔暨營運資
          金運用分配細則」（附同上他字卷第四十頁至第四二頁），迄「八十八年
          六月十七日」改與戊○律師簽立「事務所協約」（附同上他字卷第四三頁
          ），惟於蔣封堯律師因病住院無法執行律師業務、上址未有律師執業期間
          ，上開事務所之現金帳上（附同上他字卷第三七頁），尚有「三月二十二
          日、撰狀、不服高院、三千元」、「三月二十三日、賴金源委案暫收款、
          一萬元」、「三月二十三日、謝文釗認領、四千元」、「三月二十三日、
          劉忠德委案、五萬元」、「三月二十三日、麥倉瑞委案十萬元」等業務收
          入，此有前開『現金帳』足稽，被告甲○○辯稱：「... 現金帳是陳蔣封
          婉的筆跡，（案件）是乙○○○接的，... 」等情，自非全然無據，凡此
          情節，堪認不具律師資格之告訴人乙○○○，於蔣封堯律師因病住院無法
          執行律師業務、上址未有律師執業之期間，擅在上開事務所執行律師業務
          。考不具律師資格而執行律師業務，不得謂與公益無關，縱被告丁○○果
          對證人張阿雄、林建信說：「『乙○○○』是司法黃牛」，亦與事實相符
          ，參酌刑法第三百十條第三項之規定，其行為不罰。告訴人經數度傳喚，
          均未到庭，復查無積極確切之事證，足認告訴人指訴被告甲○○、丙○○
          謗其為「司法黃牛」一節與事實相符，未便但憑告訴人片面指訴入被告於
          罪。
五、被告丙○○被訴傷害部份：
    （一）告訴人乙○○○固提出驗傷診斷書一紙等為據（附同上他字卷第十六頁）
          ，並指訴「（八十八年八月二十三日）被告丙○○.... 眼見告訴人疼痛
          時，隨又緊控告訴人乙○○○『頸部』致無法動彈，... 」（見同上他字
          卷第四頁正面），惟查，證人己○○律師於偵查中先則證稱：「（他們吵
          鬧有無發生打架拉扯情事）有」，嗣又隨即改稱：「（有無打架）我沒有
          看清楚，反正他們吵鬧聲音很大，而且事後我有看到衣服破了」；「（何
          人拉扯）我沒有看到」（見同上他字卷第四七頁），本院調查時又具狀表
          示只看到他們吵架，有無打架則沒看到等情。公訴人質之證人林建信：「
          當場有無打鬥拉扯情事？」，證人林建信證稱：「沒有」（見同上他字卷
          第四九頁正面），證人張阿雄對此部份，則未有一言及之（見同上他卷第
          四七頁反面、第四八頁正、反面），臺北縣警察局土城分局清水派出所工
          作紀錄影本紙（同上他字卷第六九頁）亦未見一語載及被告丙○○有無、
          如何而涉此部份傷害犯嫌，實難懸揣告訴人此部份指訴如何與事實相符。
    （二）經原審數度傳喚告訴人乙○○○，均未到庭，改以證人通知、拘提陳蔣封
          婉未獲，有原審送達證書、訊問、審理筆錄、拘票等為據。是以僅憑告訴
          人乙○○○之片面指訴暨驗傷診斷書等，尚不足生被告丙○○涉傷害犯嫌
          之確信，爰為利於被告丙○○之認定。
陸、綜上所述，並無其他積極證據足資證明被告涉有公訴人所指之犯行。原審因認本
    件不能證明被告等犯罪，而諭知被告三人均無罪之判決，經核並無違誤。檢察官
    上訴意旨，仍執陳詞，指摘原判決不當，非有理由，應予駁回。
據上論斷，應依刑事訴訟法第三百六十八條，判決如主文。
本案經檢察官郭啟東到庭執行職務。
中      華      民      國      九十      年      五      月    二十三  日
                              臺灣高等法院刑事第二十一庭
                                  審判長法  官  葉  騰  瑞
                                        法  官  江  國  華
                                        法  官  莊  明  彰
右正本證明與原本無異。
不得上訴。
                                        書記官  廖  嫣  雯
中      華      民      國      九十      年      五      月    二十四  日


司法院資訊處製作；財團法人民間司法改革基金會備份。
